臺灣高等法院臺中分院刑事判決
111年度上易字第26號
上  訴  人  
即  被  告  林久涵（原名：林榆薰）



上列上訴人因妨害自由等案件，不服臺灣臺中地方法院110年度
易字第88號中華民國110年11月5日第一審判決（聲請簡易判決處
刑書案號：臺灣臺中地方檢察署109年度偵字第16754號），提起
上訴，本院判決如下：
    主  文
上訴駁回。
    犯罪事實
一、林久涵（原名：甲○○）之子陳○佑就讀址設臺中市○區○○路00
    號之金像獎幼兒園大班，丙○○則為陳○佑之老師。林久涵因
    不滿丙○○對於陳○佑之管教方式，竟基於公然侮辱之接續犯
    意，於民國109年3月31日上午8時30分許，先在不特定人得
    以共見共聞之金像獎幼兒園門口，，對丙○○辱罵「你他媽的
    」、「怕你啥小」、「你娘的」等語，嗣又在特定多數人得
    以共見共聞之金像獎幼園辦公室（即會客室）內，對丙○○辱
    罵「你他媽的」、「他媽的」、「幹你娘老雞巴」（聲請簡
    易判決處刑書略載為「幹」）、「他媽的機巴」（聲請簡易
    判決處刑書略載為「他媽的」）、「你娘的」、「有個屁用
    」等語，足以貶損丙○○之人格尊嚴及社會評價。
二、案經丙○○訴由臺中市政府警察局第二分局報告臺灣臺中地方
    檢察署檢察官偵查後，聲請簡易判決處刑。 
    理  由
壹、證據能力部分：
一、按被告以外之人於審判外之陳述，雖不符刑事訴訟法第159
    條之1至第159條之4等規定，而經當事人於審判程序同意作
    為證據，法院審酌該言詞陳述或書面陳述作成時之情況，認
    為適當者，亦得為證據。當事人、代理人或辯護人於法院調
    查證據時，知有刑事訴訟法第159條第1項不得為證據之情形
    ，而未於言詞辯論終結前聲明異議者，視為有前項之同意，
    刑事訴訟法第159條之5定有明文。該條文之立法意旨，在於
    確認當事人對於傳聞證據有處分權，得放棄反對詰問權，同
    意或擬制同意傳聞證據可作為證據，屬於證據傳聞性之解除
    行為，如法院認為適當，不論該傳聞證據是否具備刑事訴訟
    法第159條之1至第159條之4所定情形，均容許作為證據，不
    以未具備刑事訴訟法第159條之1至第159條之4所定情形為前
    提（最高法院104年度第3次刑事庭會議決議參照）。本判決
    所引用被告以外之人於審判外之言詞及書面陳述，均未據檢
    察官及上訴人即被告林久涵（下稱被告）爭執其證據能力，
    且於言詞辯論終結前亦未聲明異議（見本院卷第55頁至第63
    頁），並經本院於審判期日依法踐行調查證據程序，依前揭
    說明，自均有證據能力。
二、又傳聞法則乃對於被告以外之人於審判外之言詞或書面陳述
    而為之規範。本案判決以下引用之非供述證據，固無刑事訴
    訟法第159條第1項規定傳聞法則之適用，然經本院於審理時
    依法踐行調查證據程序，與本案待證事實具有自然之關聯性
    ，且無證據證明係公務員違法取得之物，依法均得作為證據
    。 
貳、本院認定犯罪事實之證據及論罪之說明： 
一、訊據被告固不否認有於上開時地，因其子教育問題與告訴人
    丙○○（下稱告訴人）發生爭執等情，然矢口否認有何公然侮
    辱犯行，辯稱略以：前揭犯罪事實欄所載言詞都不是我講的
    ，我沒有對告訴人公然侮辱云云。惟查：
(一)被告之子陳○佑就讀於金像獎幼兒園大班，告訴人則為陳○佑
    之老師，被告於109年3月31日上午8時30分許，因不滿告訴
    人對於陳○佑之管教方式，先後在幼兒園門口及幼兒園辦公
    室內，與告訴人發生口角爭執，而在辦公室內者，有被告、
    告訴人、幼兒園執行長陳晶晶、園長高翊庭及被告之友人林
    升輝等情，業據被告於警詢時供承在卷（見警卷第9頁至第1
    1頁），核與證人即告訴人、證人陳晶晶、高翊庭、林升輝
    於警詢及偵訊時證述之情節相符（見警卷第15頁至第19頁、
    第23頁至第27頁、第29頁至第35頁、第37頁至第41頁，偵卷
    第15頁至第16頁），並有員警職務報告、告訴人提出之錄音
    譯文及錄音光碟附卷可稽（見警卷第3頁、第47頁至第131頁
    、偵卷證物袋，原審易字卷第41頁至第93頁），復據原審當
    庭勘驗告訴人所提出檔名「0331語音.mp3」錄音檔案之主要
    內容，製成勘驗筆錄在卷可憑（見原審易字卷第126至140頁
    ），此部分事實堪以認定。
(二)依原審上開勘驗結果，被告確有在幼兒園門口陳稱：「（00
    ：00：01）被告：我跟你講，你去報，我告訴你報得動，『
    你他媽的』，我跟你講，你們今天學校就要關門了！『你他媽
    的』攝影機，你們學校沒有攝影機，這一點我就可以告到你
    倒了！你不要跟我講五四三二一。」、「（00：00：29）……
    我兒子也是做警察的，『怕你啥小』，沒在怕你的啦，你不要
    說我雞雞歪歪，我告訴你我老公是做流氓的，『你娘的』我一
    句話跟你說兒子被你欺負，你看看他會不會過來，看誰先到
    ，他比我還要氣牙牙，我告訴你。」、「（00：01：06）『
    你他媽的』你們家裡都沒有裝攝影機，你這一個就已經違法
    了。」等語，嗣在辦公室內陳稱：「（00：06：23）你『你
    他媽的』，我們是消費者耶。」、「（00：07：04）我花錢
    來顧小孩，『他媽的』有問題，感冒小感冒小發燒，『他媽的』
    你不能立即處理，還要幹嘛，你跟我講。」、「（00：14：
    40）『他媽的』幾百年前，你還沒來之前他們就可以餵藥，『
    你他媽的』之前我認識你的時候，我叫你餵藥你有沒有餵藥
    ？」、「（00：25：50）來你既然要告，『幹你娘老雞巴』，
    現在來警察局，我忍你忍到現在，『他媽的雞巴』。」、「（
    00：31：13）『你娘的』挑軟的挑軟的吃，『他媽的』愈來愈離
    譜。」、「（00：55：32）好OK，我告訴你，你從今天起報
    應就開始來了，天收你『有個屁用』阿，天收你。」等語，而
    原審於勘驗前揭錄音檔案時，被告全程在場，經法官詢問被
    告對勘驗結果意見時，被告答稱：「對內容沒有意見」等語
    （見原審易字卷第126頁至第141頁），既然被告於勘驗錄音
    檔案過程均在場聆聽，並明確表示對內容無意見，顯見被告
    彼時認為該錄音內容確係其所為無訛，則被告於本院審理時
    辯稱前揭錄音譯文內容（即犯罪事實欄所載言詞）皆非其所
    言，自與事實相悖，洵無足採。再觀諸被告所為上開言語之
    前後對話脈絡，即可知被告係與告訴人交談，且上開言語係
    被告在指責告訴人管教其子不當，以及抱怨告訴人欲至警局
    提告等事之際，同時所為，顯見被告確係針對告訴人辱罵「
    你他媽的」、「怕你啥小」、「你娘的」、「他媽的」、「
    幹你娘老雞巴」、「他媽的機巴」、「有個屁用」等語，是
    被告辯稱沒有對告訴人公然侮辱云云，亦與事實不符，要無
    可採。
(三)被告在幼兒園門口處即辱罵「你他媽的」、「怕你啥小」、
    「你娘的」等語，業已認定如前，聲請簡易判決處刑意旨認
    被告均係在會客室內辱罵上開言語，容有誤會，應由本院逕
    將犯罪事實予以擴張、更正（「怕你啥小」僅有在門口辱罵
    ）。另聲請簡易判決處刑意旨雖認被告有辱罵「你媽的」，
    然遍觀告訴人提出之錄音譯文及原審勘驗筆錄，未見被告辱
    罵「你媽的」，但被告確有多次辱罵字眼極為相似之「你他
    媽的」、「他媽的」等語，故聲請簡易判決處刑意旨所認之
    「你媽的」，應包含在本院所認定之「你他媽的」、「他媽
    的」等語內，附此敘明。　　
(四)按刑法上之公然侮辱罪，所謂「公然」，祗須侮辱行為足使
    不特定人或多數人得以共見共聞，即行成立，不以實際上果
    已共見共聞為必要（司法院院字第2179號、釋字第145號解 
    釋參照），而所謂「侮辱」，係以使人難堪為目的，以言語
     、文字、圖畫或動作表示不屑、輕蔑或攻擊之意思，足以
    對個人在社會上所保持之人格及地位，達貶損其評價之程度
    ，即足當之。查被告係在幼兒園門口及辦公室內共二處辱罵
    告訴人，而幼兒園門口會有不特定民眾路過，核屬不特定多
    數人得以共見共聞之場合，另被告在幼兒園辦公室內辱罵告
    訴人時，有陳晶晶、園長高翊庭及被告之友人林升輝等人在
    場，業如前述，且證人即告訴人於警詢時證稱：學校辦公室
    同時亦是學校會客室，平時是可以自由進出的場所等語（見
    警卷第19頁），證人陳晶晶於警詢時證稱：會客室小朋友偶
    爾會跑進去，有些家長也會自己走進去等語（見警卷第25頁
    ），證人高翊庭於警詢時亦證稱：學校辦公室對已經進入到
    學校內的人來說是公開的場所，誰都可以進出等語（見警卷
    第31頁），足認辦公室係幼兒園行政人員、學生、家長可隨
    時進出之場所，核屬特定多數人得以共見共聞之場合，是二
    地點均符合公然之要件。又被告所辱罵之上開言語，依一般
    社會通念，有對告訴人表示不屑、輕蔑或攻擊之意思，足以
    對告訴人在社會上所保持之人格及地位產生貶損之評價，而
    減損告訴人之人格及尊嚴。被告雖於原審審理時又辯稱上開
    侮辱性言語係其口頭禪云云，然被告之所以口出穢言，係因
    其與告訴人就其子之管教問題、告訴人執意提告等事發生激
    烈爭執，其既在與告訴人處於高度對立敵對之狀態下始口出
    穢言，顯係藉此對告訴人表達不屑、輕蔑及攻訐之意，並非
    單純口頭禪而已，是被告此部分之辯詞亦不足採。
(五)至證人林升輝固於警詢及偵查中證稱略為：我於前開時地並
    沒有聽到被告有罵人等語，然被告確實有於上揭時地為如犯
    罪事實欄所示之言詞，業如前述，因認證人林升輝此部分之
    證述要與事實不符，顯屬迴護被告之詞，不足採信。
(六)綜上所述，被告所辯顯係事後卸責之詞，不足採信。本案事
    證已臻明確，被告犯行堪以認定，自應依法論科。　　　　
二、論罪科刑：
(一)核被告所為，係犯刑法第309條第1項公然侮辱罪。
(二)被告於109年3月31日上午8時30分許多次公然侮辱告訴人之
    行為，係於密切接近之時、地實施，所侵害者為同一法益，
    各行為之獨立性極為薄弱，依一般社會健全觀念，在時間差
    距上，難以強行分開，在刑法評價上，皆應分別視為數個舉
    動之接續施行，合為包括之一行為予以評價，較為合理，故
    應論為接續犯之包括一罪。又聲請簡易判決處刑意旨雖未敘
    及被告在幼兒園門口公然侮辱之犯行，惟此與已敘及之被告
    在辦公室內公然侮辱之犯行間，有接續犯之實質上一罪關係
    ，為原聲請效力所及，本院自得併予審究。
參、本院駁回上訴之說明：
一、原審審理結果認被告罪證明確，適用刑法第309條第1項、第
    41條第1項前段，刑法施行法第1條之1第1項等規定，並以行
    為人之責任為基礎，審酌被告與告訴人間為幼兒園之家長、
    老師關係，被告因對於告訴人之管教方式不滿，未思以理性
    方式溝通協調，竟恣意公然侮辱告訴人，使告訴人心理上感
    到難堪、不快，法治觀念淡薄，所為實不足取；被告為高職
    肄業，目前無業，有8歲之幼子需其扶養照顧之智識程度及
    生活狀況；被告犯後僅坦承有陳稱上開侮辱性言語之客觀事
    實，惟否認係辱罵告訴人，迄未與告訴人達成和解等一切情
    狀，量處拘役40日，併諭知易科罰金之折算標準，核其認事
    、用法、量刑均無不當，應予維持。
二、被告提起上訴否認犯行，所執各節辯解均由本院論駁如前，
    其上訴為無理由，應予駁回。 　　
據上論斷，應依刑事訴訟法第368條，判決如主文。
本案經檢察官黃秋婷提起公訴，檢察官乙○○到庭執行職務。
中　　華　　民　　國　　111 　年　　4 　　月　　19　　日
            刑事第六庭　  審判長法　官　張  靜  琪
                                法　官　鍾  貴  堯
                                法　官　劉  柏  駿
以上正本證明與原本無異。
不得上訴。
                                書記官  林  巧  玲
　　　　　　　　　　　　　　　　
中　　華　　民　　國　　111 　年　　4 　　月　　19　　日
附錄本案論罪科刑法條：
中華民國刑法第309條
公然侮辱人者，處拘役或9千元以下罰金。
以強暴犯前項之罪者，處1年以下有期徒刑、拘役或1萬5千元以
下罰金。